【裁判字號】    89,訴,2003
【裁判日期】    891117
【裁判案由】    殺人未遂等
【裁判全文】
臺灣高雄地方法院刑事判決                          八十九年訴字第二○○三號
    公  訴  人  臺灣高雄地方法院檢察署檢察官
    被      告  丁○○
    指定辯護人  本院
右列被告因殺人未遂等案件，經檢察官提起公訴（八十九年度偵字第一八四六三號）
，本院判決如左：
    主  文
丁○○殺人未遂，處有期徒刑伍年肆月，扣案已折斷之西瓜刀壹把沒收；又以加害生
命、身體之事，恐嚇他人致生危害於安全，處有期徒刑肆月，扣案之西瓜刀壹把沒收
；又未指定犯人，而向該管公務員誣告犯罪，處有期徒刑貳月，應執行有期徒刑伍年
陸月，扣案已折斷之西瓜刀壹把及西瓜刀壹把均沒收。
    事  實
一、丁○○於民國八十九年八月十六日十四時許（起訴書誤繕為八十九年八月十八日
    ），騎用向林玫芳借得之ＺＧＴ─五九一號機車，行經高雄市左營區○○○路與
    榮總路口時，因與逆向行駛由丙○○所駕駛之ＶＨＲ─二六二號機車發生擦撞，
    雙方因而發生爭執，丁○○因丙○○不願與其處理車禍賠償事宜而心生不滿，即
    尾隨丙○○逆向行駛至高雄市左營區○○○路一○二六號前（起訴書誤植為一○
    六二號前），趁丙○○轉身高喊，請位於民族一路一○二四之二號機車行老闆前
    來估價之際，竟基於殺人之故意，持其所攜帶置於機車踏板上手提袋內之西瓜刀
    朝丙○○之後頸部、右臉部、左肘部及右大腿部等人體致命部位猛力砍殺，致丙○○受有後頸部約十九公分切割傷、右顏面五公分撕裂傷、左肘十七公分切割傷
    、右膝四公分切割傷、左大腿七公分之切割傷，其中後頸部及左手肘切割傷均合
    併大血管損傷，丙○○負傷後仍與丁○○相互扭打，繼而丙○○搶得及折斷丁○○所持之西瓜刀後，將刀刃交予聞聲而出，任職於高雄市左營區○○○路一○二
    四之五號百億當舖之女友乙○○，才與丁○○分開進入百億當舖內，並高喊乙○○記下丁○○所騎之ＺＧＴ─五九一號之車牌。詎料丁○○為便於隱匿其身分及
    脫免逮捕，復另行起意再由手提袋內取出第二把西瓜刀，以高舉揮舞之行為，為
    將加惡害於生命、身體之意，對著欲前來逮捕及記取車號之乙○○及甲○○恐嚇
    ，致其二人心生畏怖，而暫時退卻後，騎該部ＺＧＴ─五九一號機車逃逸，而丙○○經緊急送醫時，復因上開傷害流血過多呈現出血性休克狀態，幸經救治得宜
    倖免於難，丁○○始未遂其犯行。嗣後丁○○為免形跡敗露，又另起犯意，於返
    回高雄市○○區○○路十六號四樓其女友林玫芳之住處時，向不知情之林玫芳佯
    稱該部ＺＧＴ─五九一號機車業已失竊，由林玫芳於同日十六時許向高雄市政府
    警察局新興分局前金分駐所報案稱該車已於八十九年八月十六日十四時許，在高
    雄市前金區○○○路一九○號前失竊，而未指定人犯，向該管有偵查犯罪職權之
    警員誣告他人犯罪，迄於同日下午六時四十分許，為警循線於高雄市○○區○○
    路十六號四樓內查獲，並扣得丁○○所有遺留在現場附近供作案用之西瓜刀二把
    （其中一把已折斷），安全帽一頂及非供作案用之西瓜刀一把，始知悉上情。
二、案經高雄市政府警察局左營分局移請臺灣高雄地方法院檢察署檢察官偵查起訴。
    理  由
一、右揭事實，訊據被告丁○○固直承確有與丙○○因車禍糾紛，而於上開時地發生
    扭打、並為避免被逮捕之故而恐嚇乙○○、甲○○，及請林玫芳謊報該部ＺＧＴ
    ─五九一號機車於案發前之時間失竊等情非虛，惟矢口否認有任何殺人未遂犯行
    ，辯稱：伊尾隨丙○○至案發現場時，因丙○○取走伊所騎之ＺＧＴ─五九一號
    機車鑰匙及出手毆打伊，伊倒在地上之際，隨手抓到東西就揮，原只是要抵擋丙○○，但不知道所持之物為刀，伊並無殺人之意云云。惟查：
（一）本案發生之過程，係被告於八十九年八月十六日十四時許，騎用向林玫芳借得
      之ＺＧＴ─五九一號機車，行經高雄市左營區○○○路與榮總路口時，因與逆
      向行駛由丙○○所駕駛之ＶＨＲ─二六二號機車發生擦撞，雙方因而發生爭執
      ，被告即尾隨丙○○逆向行駛至民族一路一○二六號前，被告持其所攜帶置於
      機車踏板上手提袋內之西瓜刀砍向丙○○之後頸部、右臉部、左肘部及右大腿
      部等部位，致丙○○受有後頸部約十九公分切割傷、右顏面五公分撕裂傷、左
      肘十七公分切割傷、右膝四公分切割傷、左大腿七公分之切割傷，其中後頸部
      及左手肘切割傷均合併大血管損傷，迨丙○○搶得及折斷被告所持之西瓜刀後
      ，便將刀刃交予聞聲而出，在民族一路一○二四之五號百億當舖任職之女友乙○○，才與被告分開進入百億當舖內，並高喊乙○○記下該部ＺＧＴ─五九一
      號之車牌。嗣被告為脫免逮捕及避免行蹤敗露，復另行起意再由手提袋內取出
      第二把西瓜刀，以高舉揮舞之行為，為將加惡害於生命、身體之意，對著欲前
      來逮捕及記取車號之乙○○及甲○○恐嚇，致其二人心生畏怖，而暫時退卻後
      ，騎該部ＺＧＴ─五九一號機車逃逸。被告為免形跡敗露，於返回高雄市○○
      區○○路十六號四樓其女友林玫芳之住處時，向不知情之林玫芳佯稱該部ＺＧ
      Ｔ─五九一號機車業已失竊，而請林玫芳於同日十六時許向高雄市政府警察局
      新興分局前金分駐所報案稱該車已於八十九年八月十六日十四時許，在高雄市
      前金區○○○路一九○號前失竊等事實，業據被告丁○○陳明在卷，且核與證
      人丙○○、乙○○、甲○○及林玫芳於警、偵訊及本院審理中所證述之情節相
      符，並有診斷證明書三紙、查詢車輛認可資料及車輛協尋電腦輸入單各一紙在
      卷可稽，且有扣案之西瓜刀二把（其中一把已折斷）可資佐憑，故上開事實，
      堪予認定。
（二）被告於案發後之傷勢，業經其於警訊時陳稱：雙方扭打時，刀子有割到其左食
      指及右小腿等語（見警訊卷八十九年八月十六日偵訊筆錄），且核與被告於同
      年八月十七日在臺灣高雄看守所製作之健康紀錄內容所載，被告當時受有左手
      食指裂傷、右小腿裂傷、右手肘及左手掌擦傷等傷害之內容相符，此有該所被
      告入所前受傷經過自述登記表在卷足參。故由被告所受之傷勢觀之，佐以被告
      與丙○○扭打後倒地之情為斷，絲毫未見被告身上有被毆打所致之傷，故被告
      指陳係因受丙○○毆打後始取出西瓜刀云云，殊嫌無據且與事證未合，自難遽
      採。
（三）至於丙○○受有上開傷害之過程，業據證人丙○○結證稱：伊與被告發生車禍
      後，因伊有過失，且被告態度不好，所以只希望趕快離開現場，伊並不知道被
      告在後面追，後來伊停車後才發現被告跟來，伊便高喊及招手請民族一路一Ｏ
      二四號之二機車行老闆前來估價，當伊面對機車行背向被告時，被告第一刀就
      從伊脖子砍下來，所以伊就揮拳反抗並且要去拔取被告之機車鑰匙，接著被告
      又揮刀砍中伊臉及脖子側面，接著在打鬥中又陸陸續續被砍好幾刀等語，核與
      證人乙○○於本院審理中結證所述：案發時伊在民族一路一Ｏ二四號之五百億
      當舖內，伊聽到丙○○回來有爭吵聲及在喊機車行老闆聲音，因伊在屋內看不
      清楚所以出去看，只見丙○○與被告二人在地上扭打，丙○○將刀交給伊等語
      （均詳見八十九年八月十九日警訊筆錄及本院同年十月九日訊問筆錄），佐以
      本院至案發現場勘驗結果，於案發地點相隔三戶處即民族一路一Ｏ二四之二號
      處，確有一間機車行之事實，此有本院八十九年十月九日繪製之勘驗筆錄附卷
      可稽，足證證人丙○○所述請機車行老闆來估價之語，信而有徵，應堪採信。
      再佐以丙○○後頸部所受之傷勢判斷，如被告所述在取出西瓜刀前二人已發生
      扭打之語為真，則被告實難在正面扭打且丙○○有相當防備之情況下，持刀砍
      中丙○○後頸部且深及合併大血管之傷害，且由現場被告停放機車處、二人扭
      打倒地處及現場照片觀之，丙○○受傷血液之噴濺痕係緊鄰於二人扭打倒地處
      ，並處於被告停放機車位置地點附近，此有本院八十九年十月九日至現場繪製
      之勘驗筆錄，及案發時警方於現場拍攝之編號三照片中機車大鎖及安全帽掉落
      處、編號一、二照片血液之噴濺痕及編號十六照片丙○○倒地處等證據歸納而
      言，可知證人丙○○所陳係在猝不及防後頸部被砍傷後，才揮拳反抗一語，洵
      非虛詞，應堪採信，故綜前所述，本案二人發生扭打之過程，顯係肇因於被告
      趁丙○○背向被告時，先持刀砍殺丙○○，再發生扭打與相互搶取機車鑰匙而
      倒地，被告前開所辯係為抵抗丙○○之毆打，始取物反抗云云，核與事證未符
      ，不足採信。
（四）再就案發前被告與丙○○間所發生之車禍，確係因丙○○逆向行駛於民族一路
      而發生，已如前述，且核與本院八十九年十月九日製作之勘驗筆錄相符。另就
      車禍發生原因判斷，應係丙○○行車不當為本件車禍發生之主因，且案發時被
      告與丙○○係在未就車禍之責任及賠償達成協議下，丙○○便逕自離去，此觀
      諸證人丙○○前開證詞，並為被告肯認無訛，足證被告係值此情境下而心生不
      滿之事實。再就案發時何以被告會取用車上手提袋內之西瓜刀一情深入探查，
      復據被告供陳：因之前被欺負過，所以放西瓜刀在手提袋內防衛用等語（見本
      院八十九年八月十七日訊問筆錄），可見其取得西瓜刀，並非基於偶然之原因
      ，被告既在與丙○○扭打前，即已知悉車上置放有西瓜刀之情，可證其於心生
      不滿後，即欲藉攜刀並持憑以加害丙○○之際，萌生殺人之故意，況以被告下
      手之處，多為頭、頸、左手大血管等人體要害處，且丙○○因前揭傷勢，合併
      大血管損傷後，經送醫急診時，已呈現出血性休克狀態，此觀諸卷附之診斷證
      明書至明，則被告下手之重，用力之猛及欲置丙○○於死之意甚堅，至為灼然
      ，故被告所辯無殺人之意云云，顯係避就之詞，委無足採，故本件事證明確，
      被告犯行堪予認定，應依法論科。
二、核被告丁○○所為，係犯刑法第二百七十一條第二項、第一項、第三百零五條及
    第一百七十一條第一項之殺人未遂罪、恐嚇罪及未指定犯人誣告罪。而本案之發
    生原因，係行車糾紛之偶發事件所致，已如前述，故被告所犯上開三罪間犯意各
    別，行為互異，應分論併罰。被告一恐嚇行為，同時致生危害於乙○○及甲○○
    之安全，觸犯構成要件相同之罪名，為想像競合犯，應從一恐嚇罪處斷。被告利
    用不知情之人林玫芳向高雄市政府警察局新興分局前金分駐所謊報失竊，應成立
    刑法第一百七十一條第一項未指定犯人誣告罪之間接正犯。被告已著手於殺人行
    為之實施，而未生丙○○死亡之結果，為未遂犯，酌依刑法第二十六條前段之規
    定，減輕其刑。被告未指定犯人而虛偽向該管公務員誣告他人犯罪之行為，於其
    所誣告之案件裁判確定前自白其犯行，應依同法第一百七十二條之規定，減輕其
    刑。爰審酌被告僅因細故，竟未思以合法途徑解決紛爭，反以公然重創被害人之
    方法洩憤，對社會及被害人造成之危害非輕，於犯罪後復以恐嚇及誣告之行為藉
    以掩飾其罪，且目前尚未與被害人達成和解，惟念及其坦承部分犯行及當庭向被
    害人表示歉意，業經本院記明筆錄在卷等一切情狀，各量處如主文所示之刑，並
    定其應執行刑。扣案已折斷之西瓜刀一把及西瓜刀一把，係被告所有，且各係供
    被告殺人及恐嚇犯行所用之物，已據被告陳明在卷，爰依刑法第三十八條第一項
    第二款之規定，為沒收之諭知。至於扣案之西瓜刀一把及安全帽等物，雖為被告
    所有，惟尚與本件犯行無涉，故未為沒收之諭知，併此敘明。
據上論斷，應依刑事訴訟法第二百九十九條第一項前段、刑法第二百七十一條第一項
、第一項、第三百零五條、第一百七十一條第一項、第二十六條前段、第三十八條第
一項第二款、第五十一條第一項第五款、第九款、第五十五條、第一百七十二條，罰
金罰鍰提高標準條例第一條前段，判決如主文。
中      華      民      國      八十九      年    十一    月    十七    日
                                臺灣高雄地方法院刑事第二庭
                                      法  官    李代昌
右正本證明與原本無異。
如不服本判決，應於判決送達後十日內，向本院提出上訴狀。
                                      書記官    吳韻芳
中      華      民      國      八十九      年    十一    月    十七    日
附錄本判決論罪科刑適用法條
刑法第二百七十一條
殺人者，處死刑、無期徒刑或十年以上有期徒刑。
前項之未遂犯罰之。
預備犯第一項之罪者，處二年以下有期徒刑。
刑法第三百零五條
以加害生命、身體、自由、名譽、財產之事恐嚇他人，致生危害於安全者，處二年以
下有期徒刑、拘役或三百元以下罰金。
刑法第一百七十一條
未指定犯人，而向該管公務員誣告犯罪者，處一年以下有期徒刑、拘役或三百元以下
罰金。
未指定犯人，而為造、變造犯罪證據或使用偽造、變造之犯罪證據，致開始刑事訴訟
程序者亦同。


司法院資訊處製作；財團法人民間司法改革基金會備份。
